【裁判字號】    91,易,1241
【裁判日期】    920106
【裁判案由】    竊佔等
【裁判全文】
己○○○地方法院刑事判決                        九十一年度易字第一二四一號
    公  訴  人  己○○○地方法院檢察署檢察官
    被      告  戊○    男  八.
    被      告  丙○    女  七.
右列被告等因竊占案件，經檢察官提起公訴（九十一年度偵字第五○五八號），本院
判決如左：
    主  文
丙○、戊○共同意圖為自己不法之利益，而竊占他人之不動產，各處拘役伍拾日，如
易科罰金，各以參佰元折算壹日。
    事  實
一、戊○係彰化縣鹿港鎮○○段九七八之三地號土地之所有人，丙○則係同段九七九
    地號之所有人，渠等所有之上開土地均毗鄰引灌東圳系統灌溉水路（管理人為臺
    灣省彰化農田水利會，一部分坐落彰化縣鹿港鎮○○段二一九四地號土地，面積
    為四八四平方公尺；有部分未經登錄，面積為五五五‧八六平方公尺）。渠等均
    明知上開灌溉水路非自己所有，竟共同意圖為自己不法之利益，於八十七年間（
    確實日期不詳）將原有水路填平、整地，予以佔用該灌溉水路（竊佔面積如附圖
    所示）。渠等另於九十年十一月間在佔用水路上方設置混凝土擋土牆，竊佔上開
    土地供自己耕作之用，足以妨礙水流。嗣經鄰地所有人丁○○於九十年十一月二
    十日檢舉，臺灣省彰化農田水利會同警員前往測量並發函請二人自行挖除占用物
    ，回復原狀，丙○、戊○均置之不理，由彰化農田水利會報警查獲。
二、案經臺灣省彰化農田水利會告發暨彰化縣警察局鹿港分局報請己○○○地方法院
    檢察署檢察官偵查起訴。
    理  由
一、被告二人經合法傳喚未到，於偵查中對於右揭時、地將原有水路填平、整地後，
    設置混凝土擋土牆於其上之事實供認不諱，惟均矢口否認有何竊佔犯行，均辯稱
    ：其所有之土地自其父親開始就已經是現在這樣，並未佔用，因為該地方雜草叢
    生，滋生老鼠破壞種植之水稻，所以才開墾云云。經查，右揭事實業據證人丁○
    ○、乙○○於警偵訊及本院審理時及己○○○農田水利會安東工作站區段管理員
    甲○○於警偵訊時證述屬實，被告二人所建築之圍牆確實佔用臺灣省彰化農田水
    利會所管理之彰化縣鹿港鎮○○段二一九四地號土地（被告戊○佔用二百十二‧
    二三公尺、被告丙○佔用二百七十一‧七七公尺）及未經登錄之土地（被告戊○
    佔用面積為二百五十二‧三公尺、被告丙○佔用三百零三‧五六公尺）之事實，
    業據己○○○地方法院檢察署檢察官至現場勘驗屬實，制有勘驗筆錄、現場略圖
    附卷可稽，並有土地登記簿謄本影本在卷足憑，亦有臺灣省彰化農田水利會之妨
    害水利案件告發書附照片五張、竊佔面積圖在卷可佐。再者，被告係填平排水渠
    道並在上方興建圍牆，一般人即可認定係水利地，被告二人焉會不知其所興建圍
    牆非在其所有土地上，參以臺灣省彰化農田水利會以被告擅在堤防上建築圍牆而
    於九十年十二月十九日以九十彰水管督字第○九四六四號函請被告二人拆除占用
    物，回復原狀，被告二人仍置之不理。本件經己○○○地方法院檢察署檢察官於
    九十一年十一月二十九日提起公訴，被告二人應知其所建圍牆確實已佔用上開土
    地，詎迄今仍未予拆除，益徵渠等於興建圍牆之時即有不法利益之意圖，所辯無
    竊佔故意，純屬飾卸之詞，不足採信，事證明確，其犯行洵堪認定。
二、核被告二人所為，均係犯刑法第三百二十條第二項竊佔罪。被告二人對於上揭之
    竊佔犯行，有犯意之聯絡、行為之分擔，皆為共同正犯。爰審酌被告二人犯罪之
    動機、目的、手段、所生之危害及被告迄今仍未將圍牆撤除等一切情狀，量處如
    主文所示之刑，並諭知易科罰金之折算標準。
三、被告經合法傳喚無正當理由不到庭，本院認本件應科拘役之案件，爰不待其陳述
    逕行判決，併予敘明。
據上論斷，應依刑事訴訟法第二百九十九條第一項前段、第三百零六條，刑法第二十
八條、第三百二十條第二項、第四十一條第一項，罰金罰鍰提高標準條例第一條前段
、第二條，判決如主文。
本案經檢察官黃淑媛到庭執行職務。
中      華      民      國    九十二    年      一      月      六      日
                              己○○○地方法院刑事第一庭
                                法      官  宋  恭  良
右正本證明與原本無異。
如不服本判決，應於送達後十日內向本院提出上訴狀(須附繕本)。
告訴人或被害人對於判決如有不服具備理由請求檢察官上訴者，其上訴期間之計算係
以檢察官收受判決正本之日期為準。
                                法院書記官  劉  玫  金
中      華      民      國    九十二    年      一      月      六      日
刑法第三百二十條
意圖為自己或第三人不法之所有，而竊取他人之動產者，為竊盜罪，處五年以下有期
徒刑、拘役或五百元以下罰金。
意圖為自己或第三人不法利益，而竊佔他人之不動產者，依前項之規定處斷。
前二項之未遂犯罰之。


司法院資訊處製作；財團法人民間司法改革基金會備份。
